【裁判字號】    96,易,187
【裁判日期】    970214
【裁判案由】    侵占等
【裁判全文】
臺灣板橋地方法院刑事判決               96年度易字第187號
公  訴  人  臺灣板橋地方法院檢察署檢察官
被      告  丁○○
上列被告因侵占等案件，經檢察官提起公訴（九十五年度偵字第
二一二二五號）暨移送併辦（九十五年度偵字第二三九八七號）
，本院判決如下：
    主  文
丁○○犯如附表三所示之罪，各處如附表三所示之刑。應執行有
期徒刑玖月，如易科罰金，以銀元參佰元折算壹日。
其餘被訴恐嚇取財及詐欺部分均無罪。
    事  實
一、丁○○於民國89年間起，任職於紘陞人力資源有限公司（下
    稱紘陞公司，於92年10月6 日解散登記），及慶紘人力資源
    有限公司（下稱慶紘公司，91年2 月4 日設立登記，目前登
    記負責人為己○○）擔任經理一職，負責招攬代辦外勞業務
    及按月向客戶收取聘用外勞之服務費用及外勞應給付之費用
    等款項後繳回公司之業務，為從事業務之人。竟基於意圖為
    自己不法所有之概括犯意，自93年11月間起至94年6 月間止
    ，利用職務之便，連續向客戶及外勞收取服務費用，以此方
    式向附表一所示丙○○等客戶及外勞收取共計新臺幣（下同
    ）150,416 元之服務費用後，未交付慶紘公司而侵占入己。
    嗣經己○○查帳發覺有異，於94年7 月1 日將丁○○辭退。
    詎丁○○於遭慶紘公司辭退後，因自認其為越南建築機械總
    公司（簡稱ＣＯＭＡ公司）授權在台之合法代表人，有權在
    台灣協助各人力仲介公司管理ＣＯＭＡ公司引進至台灣工作
    的越南籍勞工及收取應支付越南政府法定的國稅及貸款，惟
    遭慶紘公司所否認，竟另基於恐嚇之概括犯意，連續於94年
    12月4 日以行動電話0000000000號發簡訊給己○○，恐嚇稱
    ：「己○○你在騙誰，你先去問大胖是誰，別再亂哭夭，在
    你家等你」；95年1 月10日以行動電話0000000000號發簡訊
    給己○○之配偶簡貴英，恐嚇稱：「你是忙著叫淑華做假帳
    灌水灌在帳款上是嗎？給你三天時間處理，不然保佑你們全
    家出入平安」。又另基於恐嚇之犯意，先於95年7 月5 日、
    27日下午4 時許，帶領年籍不詳綽號「黑鵝」等數名成年男
    子，基於共同犯意之聯絡，至位於臺北縣板橋市○○路○ 段
    48 號 之1 九樓之品飛公司（為慶紘公司及紘陞公司下游廠
    商），恐嚇要求品飛公司交出相關營業帳冊，否則就要對己○○不利；復於同年8 月2 日傳送簡訊給慶紘公司之辛○○
    ，恐嚇稱：「所有幫派都在找你你自己留意」；再於同年8
    月29日下午6 時許，帶領數名年籍不詳之成年男子，基於共
    同犯意之聯絡，至品飛公司要求己○○開門與他談，否則要
    讓己○○死的很難看等語，以此加害生命、身體安全之語致
    己○○、簡貴英及該公司員工辛○○等人心生畏懼，致生危
    害於安全。
二、案經己○○訴請臺灣板橋地方法院檢察署檢察官偵查起訴暨
    移送併辦。
    理  由
壹、有罪部分：
一、按被告以外之人於審判外之言詞或書面陳述，除法律有規定
    者外，不得作為證據。又被告以外之人於審判外之陳述，雖
    不符前四條之規定，而經當事人於審判程序同意作為證據，
    法院審酌該言詞陳述或書面陳述作成時之情況，認為適當者
    ，亦得為證據。當事人、代理人或辯護人於法院調查證據時
    ，知有第159 條第1 項不得為證據之情形，而未於言詞辯論
    終結前聲明異議者，視為有前項之同意。刑事訴訟法第159
    條第1 項、第159 條之5 定有明文。本件以下調查之證據，
    均未經當事人聲明異議，自有證據能力，合先敘明。
二、訊據被告丁○○並不否認向附表一所示之人收取附表所列費
    用等情不諱。惟矢口否認有何業務侵占犯行，辯稱：伊自90
    年起即為越南建築機械總公司（簡稱ＣＯＭＡ公司）授權在
    台之合法代表人，代表ＣＯＭＡ公司在台灣協助各人力仲介
    公司管理ＣＯＭＡ公司引進至台灣工作的越南籍勞工及收取
    應支付越南政府法定的國稅及貸款，並非紘陞公司、慶紘公
    司之員工云云。又伊並未傳簡訊恐嚇他人，是伊電話被別人
    拿去傳簡訊，伊在94年12月到95年5 月間行動自由受到限制
    。另外伊去品飛公司是要去請款，並未恐嚇云云。經查：
（一）上揭業務侵占之事實，迭據告訴人己○○於偵查及本院審
      理中指訴綦詳。復有證人丙○○、戊○○、庚○○及童鐵
      軍分別於偵查及本院審理中到庭證述明確。且證人辛○○
      於本院審理中亦證稱：伊在紘陞公司、慶紘公司均有任職
      ，自89年起至95年4 月離職，被告丁○○為公司之業務等
      語明確（見本院96年11月8 日審判筆錄第11、12頁）。復
      有被告丁○○任職於「慶紘人力資源管理顧問公司」，擔
      任總經理之名片1 張（附於95年度偵字第21225 號卷第21
      6 頁）、被告所屬「紘陞人力資源管理顧問有限公司三峽
      分公司」之「全民健康保險保險對象退保（轉出）申報表
      」1 件（附於95年度他字第4042號卷第43頁）、被告簽立
      之借據1 紙（附於95年度他字第4042號卷第13頁），其上
      記載被告「任職於紘陞跟慶紘兩家公司至民國94年6 月30
      日為止，本人所有薪資結算至94年6 月30日為止，一共領
      到薪資新台幣六百零四萬四千九百五十三元整無誤．．．
      」「本人與慶紘和紘陞兩家公司的國內外薪資與獎金部份
      ，已經於民國95年元月十四日為止對帳完畢無誤，上述兩
      家公司並無積欠本人94年6 月30日之前有關於本人的任何
      薪資或獎金」等語，以及被告領取紘陞公司業務獎金之簽
      名單據（附於95年度偵字第21225 號卷第49頁至第52頁）
      等在卷可資佐證。是被告在94年7 月1 日經慶紘公司辭退
      前，確實曾為紘陞公司、慶紘公司員工一節，堪信為真實
      ，此部分被告所辯洵無足採。綜上所述，其業務侵占犯行
      應可認定。
（二）上揭恐嚇犯行，迭據告訴人己○○於偵查及本院審理中指
      訴綦詳。復經證人辛○○於本院審理中到庭證稱伊確實有
      收到被告傳送之上開簡訊無訛，剛開始伊覺得恐怖，被告
      曾經帶人來公司，伊擔心被告會對伊不利，看到簡訊有點
      害怕等語（見本院96年11月8 日審判筆錄第12頁、第13頁
      ）。此外，並有行動電話簡訊照片附於偵查卷可稽（見95
      年度偵字第21225 號卷第110 頁、第106 頁、第111 頁）
      、監視器翻拍照片共5 張（見95年度他字第4042號卷第81
      頁至87頁）、監視器翻拍照片3 張（見95年度偵字第2122
      5 號卷第10頁）等件在卷足資佐證。被告雖辯稱伊在94年
      12月到95年5 月間行動自由受到限制，簡訊不是伊所傳送
      云云，然就其如何遭受到限制行動自由以及其所使用之行
      動電話遭何人取走傳送上開簡訊等情，均未能提出積極證
      據以實其說，所辯尚難採信。
（三）綜上所述，被告前開辯解，顯係事後避就卸責之詞，委不
      足採，事證明確，被告犯行堪以認定，應予依法論科。
二、按被告所犯上開業務侵占犯行，以及於94年12月4 日、95年
    1 月10日先後兩次恐嚇犯行後（以下關於新舊法比較適用所
    指行為時均同此），九十四年二月二日修正公布之刑法部分
    修正條文，業於九十五年七月一日施行。修正後刑法第二條
    第一項規定：「行為後法律有變更者，適用行為時之法律。
    但行為後之法律有利於行為人者，適用最有利於行為人之法
    律」，上揭條文係規範行為後法律變更所生新舊法律比較適
    用之準據法，於刑法修正施行後，應適用上揭條文之規定，
    為「從舊從輕」之比較。又法律變更之比較適用，比較時應
    就罪刑有關之共犯、未遂犯、想像競合犯、牽連犯、連續犯
    、結合犯，以及累犯加重、自首減輕暨其他法定加減（如身
    分加減）與加減例等一切情形，綜其全部罪刑之結果而為比
    較（最高法院95年5 月23日95年度第8 次刑庭會議決議參照
    ）。茲就與本案相關之刑法修正前、後條文之比較，分述如
    下：
  (一)連續犯部分：修正後刑法業已廢除連續犯之規定，此條文廢
    除雖非犯罪構成要件之變更，但顯已影響行為人刑罰之法律
    效果，自屬法律有變更。經比較新舊法之規定後，關於被告
    於修正前所犯業務侵占及恐嚇犯行，以適用修正前連續犯之
    規定對被告較有利。
  (二)有關法定刑之罰金刑部分：刑法分則編各罪所定罰金刑之貨
    幣單位原為銀元，修正前刑法第三十三條第五款規定：「罰
    金：一元（銀元）以上」，而依罰金罰鍰提高標準條例規定
    ，就七十二年六月二十六日前修正之刑法部分條文罰金數額
    提高二至十倍，其後修正者則不提高倍數，並依現行法規所
    定貨幣單位折算新臺幣條例規定，以銀元一元折算新臺幣三
    元。修正後刑法第三十三條第五款規定：「罰金：新臺幣一
    千元以上，以百元計算之」，刑法第三十三條第五款所定罰
    金貨幣單位經修正為新臺幣後，刑法分則各罪所定罰金刑之
    貨幣單位亦應配合修正為新臺幣，為使刑法分則編各罪所定
    罰金之最高數額與刑法修正前趨於一致，乃增訂刑法施行法
    第一條之一：「中華民國九十四年一月七日刑法修正施行後
    ，刑法分則編所定罰金之貨幣單位為新臺幣。九十四年一月
    七日刑法修正時，刑法分則編未修正之條文定有罰金者，自
    九十四年一月七日刑法修正施行後，就其所定數額提高為三
    十倍。但七十二年六月二十六日至九十四年一月七日新增或
    修正之條文，就其所定數額提高為三倍」。從而，刑法分則
    編各罪所定罰金刑之最高數額，於上開規定修正後並無不同
    ，惟修正後刑法第三十三條第五款所定罰金刑最低數額，較
    之修正前提高，自以修正前刑法第三十三條第五款規定有利
    於被告。
  (三)易科罰金之折算標準部分：被告行為時之刑法第41條第1 項
    前段規定：「犯最重本刑為5 年以下有期徒刑以下之刑之罪
    ，而受6 個月以下有期徒刑或拘役之宣告，因身體、教育、
    職業、家庭之關係或其他正當事由，執行顯有困難者，得以
    1 元以上3 元以下折算1 日，易科罰金。」依斯時有效施行
    之罰金罰鍰提高標準條例第2 條前段規定（業於95年5 月17
    日經總統以華總一義字第09500069791 號令修正公布刪除，
    並自95年7 月1 日起生效），依刑法第41條易科罰金者，就
    其原定數額提高為100 倍折算1 日。則於修法前被告行為時
    之刑法及罰金罰鍰提高標準條例關於易科罰金折算標準之規
    定，係以銀元300 元折算1 日，經折算為新臺幣後，應以新
    臺幣900 元折算1 日；而現行刑法第41條第1 項前段規定：
    「犯最重本刑為5 年以下有期徒刑以下之刑之罪，而受6 個
    月以下有期徒刑或拘役之宣告者，得以新臺幣1000元、2000
    元或3000元折算1 日，易科罰金。」比較修正前、後關於易
    科罰金折算標準之規定，以修正前刑法第41條第1 項前段及
    修正前罰金罰鍰提高標準條例第2 條前段規定，較有利於行
    為人。另修正前刑法第41條第2 項規定：「併合處罰之數罪
    ，均有前項情形，其應執行之刑逾6 月者，亦同。」修正後
    同條項規定：「前項規定於數罪併罰，其應執行之刑未逾6
    月者，亦適用之。」顯示若數罪併罰，其應執行之刑逾6 月
    時，應以修正前刑法仍得易科罰金之規定較有利於行為人。
  (四)修正前刑法第51條第5 款規定：「數罪併罰，分別宣告其罪
    之刑，依左列各款定其應執行者：宣告多數有期徒刑者，於
    各刑中之最長期以上，各刑合併之刑期以下，定其刑期。但
    不得逾20年。」修正後刑法第51條第5 款規定：「宣告多數
    有期徒刑者，於各刑中之最長期以上，各刑合併之刑期以下
    ，定其刑期。但不得逾30年。」經比較結果，修正後刑法並
    非較有利於被告，自應依修正前刑法第51條第5 款規定，定
    其應執行之刑。
  (五)綜上，修正前、後刑法規定比較之結果，修正後之刑法規定
    並未較有利於被告，揆諸前揭說明，本件關於被告於刑法修
    正前所為上開業務侵占及兩次恐嚇犯行，自應適用被告行為
    時即修正前之刑法規定論處。
三、核被告所為，分別係犯刑法第336 條第2 項業務侵占罪、第
    305 條恐嚇危害安全罪。被告所犯上開多次業務侵占犯行，
    以及於94年12月4 日、95年1 月10日先後兩次恐嚇犯行，時
    間緊接，犯罪構成要件相同，顯係基於概括犯意反覆為之，
    應分別依修正前連續犯之規定各論以一罪，並加重其刑。至
    被告於95年7 月5 日、7 月27日、8 月2 日、8 月29日先後
    四次恐嚇犯行，係在刑法修正刪除連續犯規定之後所為，其
    犯意各別、行為互殊，應分論併罰，起訴書認為應與修正前
    之犯行依連續犯規定論科，尚有誤會。又被告所犯上開95年
    7 月5 日、7 月27日、8 月29日之恐嚇犯行，分別與姓名年
    籍不詳綽號「黑鵝」及其他成年男子間，有犯意聯絡與行為
    分擔，應論以共同正犯。至被告所犯前開連續業務侵占罪、
    連續恐嚇罪及修法後四次恐嚇罪，亦均應分論併罰。另公訴
    意旨就上開修法前後所犯之恐嚇犯行部分，雖認被告應係觸
    犯刑法第346 條第1 項恐嚇取財罪等語。惟查，就被告傳送
    簡訊恐嚇之部分，依起訴書所載內容，並無任何要求被害人
    交付財物之語，此部分公訴意旨認係恐嚇取財顯有誤會；另
    就被告於95年7 月5 日、27日至品飛公司恐嚇交出營業帳冊
    一節，被告係緣於與慶紘公司間就前開誰有權代表ＣＯＭＡ
    公司收取越南外勞國稅等爭議前往要求提出營業帳冊，尚難
    認係基於不法所有之意圖；再就被告於95年8 月29日至品飛
    公司恐嚇一節，起訴書雖記載恐嚇己○○交出金錢等語。惟
    依己○○所提出之告訴理由狀所載，被告係要求己○○開門
    與他談，否則要讓己○○死的很難看等語（見95年度偵字第
    21225 號卷第7 頁），並無談到交出金錢情事，此部分公訴
    意旨亦有所誤，均應予敘明。又因上開恐嚇犯行與起訴書所
    指之恐嚇取財犯行，基本社會事實同一，亦無礙於被告防禦
    權之行使，本院自得予以變更起訴法條為刑法第305 條恐嚇
    危害安全罪。爰審酌被告素行、犯罪動機、目的、手段、所
    侵占之金額、被害人所受損害程度、被告犯後之態度等一切
    情狀，分別量處如附表三所示之刑，並諭知易科罰金之折算
    標準。又被告本件犯罪之時間為96年4 月24日以前，合於中
    華民國96年罪犯減刑條例第2 條第1 項第3 款之減刑條件，
    應各減其宣告刑二分之一如附表三所示，並定其應執行刑及
    諭知易科罰金之折算標準。
四、臺灣板橋地方法院95年度偵字第23987 號移送併辦關於被告
    恐嚇犯行部分，與起訴事實為同一事實，本院自應併予審究
    ，附此敘明。
貳、無罪部分：
一、公訴意旨另以：
（一）被告丁○○復於95年7 月31日上午11時許，攜同數名年籍
      不詳之男子前往慶紘公司之下游廠商富華公司，恐嚇富華
      公司之經理乙○○需交出應給付品飛公司之貨款，否則要
      對古女不利等語。因認被告此部分亦涉犯刑法第346 條第
      1 項恐嚇取財罪嫌等語。
（二）被告丁○○遭慶紘公司辭退後，另意圖為自己不法之所有
      ，基於詐欺之概括犯意，假冒仍係慶紘公司員工之身份向
      附表二所示之丙○○等客戶，收取應交付予該公司之服務
      費用共計115,424 元。及於94年12月間，明知該公司客戶
      謝水瑞所雇用外勞之護照因辦理外勞居留證而由慶紘公司
      保管，卻向子○○（起訴書誤載為謝水瑞）佯稱護照遺失
      需申請補發，費用為1 萬元，子○○因而陷於錯誤，將1
      萬元交付予丁○○；丁○○復於95年1 月至4 月間，向慶
      紘及紘陞公司之客戶丙○○、甲○○佯稱代為辦理雇用外
      勞手續需要費用，致丙○○、甲○○陷於錯誤，分別交付
      25萬元、8 萬元予丁○○；丁○○再於95年7 月25日，向
      該公司客戶蘇利雅公司，佯稱代慶紘公司及紘陞公司收取
      越南勞工應給付予之費用2 萬元，蘇利雅公司因而陷於錯
      誤，交付2 萬元予丁○○，嗣因丁○○於收款後即失去聯
      繫，子○○、丙○○、甲○○及蘇利雅向該公司發現異狀
      後始知受騙。因認被告此部分涉犯刑法第33 9條第1 項詐
      欺取財罪嫌等語。
二、按犯罪事實應依證據認定之，無證據不得認定犯罪事實；又
    不能證明被告犯罪者，應諭知無罪之判決，刑事訴訟法第一
    百五十四條第二項、第三百零一條第一項前段分別定有明文
    。次按，所謂證據，係指直接間接足以證明犯罪行為之一切
    證人、證物而言；且事實之認定，應憑證據，如未能發現相
    當證據，或證據不足以證明，自不能以推測或擬制之方法，
    以為裁判基礎，最高法院三十年上字第一二八號、四十年臺
    上字第八六號判例均可資參考。復按，認定不利於被告之事
    實，須依積極證據，苟積極證據不足為不利於被告事實之認
    定時，即應為有利於被告之認定，更不必有何有利之證據，
    最高法院三十年上字第八一六號判例意旨可資參照。再告訴
    人之告訴，係以使被告受刑事訴追為目的，是其陳述是否與
    事實相符，仍應調查其他證據以資審認，最高法院五十二年
    臺上字第一三００號判例意旨亦可參照。末按，刑事訴訟法
    第一百六十一條已於九十一年二月八日修正公布，其第一項
    規定：檢察官就被告犯罪事實，應負舉證責任，並指出證明
    之方法。因此，檢察官對於起訴之犯罪事實，應負提出證據
    及說服之實質舉證責任。倘其所提出之證據，不足為被告有
    罪之積極證明，或其指出證明之方法，無從說服法院以形成
    被告有罪之心證，基於無罪推定之原則，自應為被告無罪判
    決之諭知，最高法院九十二年臺上字第一二八號判例亦資參
    照。經核公訴意旨認被告涉有前開詐欺罪嫌，無非係以己○○之指述、證人丙○○之證述、收款證明單及臺中商業銀行
    匯款單、女傭在台工作薪資所得及扣款明細（雇主子○○）
    、說明函、被告書立之切結書等件，為其主要論據。
三、訊據被告丁○○堅決否認涉有上揭恐嚇取財及詐欺犯行，辯
    稱：伊雖有前往富華公司，但是並沒有恐嚇乙○○；另伊係
    以ＣＯＭＡ公司在台代表人之身分向附表二所示之人的女傭
    收取費用。又向子○○收取一萬元是子○○當時護照確實遺
    失，當時是以大同公司的名義向子○○收取費用辦理護照遺
    失補發；丙○○的二十五萬元是因有急需向她借用；甲○○
    的八萬元、蘇利雅公司的二萬元，亦是收取越南國稅及女傭
    貸款等語。經查：
（一）被訴恐嚇取財部分：證人乙○○於本院審理中證稱：「（
      九十五年七月三十一日上午丁○○有無到富華公司要求你
      交出品飛公司的貨款？）他去過我公司好幾次。（被告有
      無帶人去？）有。（有無要你交出稅款或帳款？）他有說
      。（被告說什麼？）我印象中，那二位人士來我公司二次
      到三次，他們每次來都說他們有權利收這個帳，他認為這
      個帳應該要由他們收。其中有一位丁○○說是他乾爹，自
      稱是四海幫的人，他的代號叫黑鵝，他說他乾兒子被人家
      欺侮之類，他代表出來要幫忙收帳，但我並不認為他個人
      有這權利代表。（有無對己○○、辛○○恐嚇說如果不給
      他這個稅要給他死之類的話？）他有到我公司來，但我沒
      有聽到他們對己○○、辛○○說這些話。（你有無聽過丁○○說如果不讓他收的話，他要再帶人來你公司搗亂？）
      他說如果我們不讓他收稅款的話，他還會請人來我公司處
      理，但是沒有說會來搗亂」等語（見本院96年11月29日審
      判筆錄第5 頁至第8 頁）。則被告是否如起訴書所指恐嚇
      要對乙○○不利，即非無疑。證人乙○○又稱：「（賴先
      生有無說了一些恐嚇你的話，是否如你的警詢筆錄記載？
      ）是的，是賴先生說的，不是周先生說的。（當時丁○○
      是否在旁邊？）賴先生到我公司來，當時我不在公司，是
      我公司同事詢問賴先生有何事情，同事跟我轉述賴先生講
      上述恐嚇的話等語（見同上本院96年11月29日審判筆錄）
      。由上開證人乙○○證述情節觀之，起訴書所指95年7 月
      31日事發當時乙○○並未在場親自聞見被告有何恐嚇言語
      ，是事後聽同事轉述，況且依證人警詢筆錄所載，自稱賴
      先生之人到公司說要收款，如不給錢要帶人到公司搗亂等
      語，事發時間是95年8 月1 日14時20分許（見95年度偵字
      第23987 號卷第62頁），亦不是起訴書所指95年7 月31日
      。是此部分並無積極證據足以證明被告有何對乙○○恐嚇
      取財之犯行。
（二）詐欺部分：
    (一)證人丙○○於本院審理中證稱：「（九十四年七月至九十
      四年十一月，有無給付四萬三千九百六十元給丁○○？）
      有，丁○○說他沒有在慶紘公司，他代表越南的ＣＯＭＡ
      公司，所以我的帳就轉過去他那邊。（後來九十五年一月
      至四月間，丁○○有無收取二十五萬元的手續費？）這不
      是手續費，這是我另外要聲請印尼外勞的費用，我和他是
      很久的朋友，他說手上沒有現金，請我先付費，這件與之
      前越南外勞的事情是二回事。（丁○○拿到這筆二十五萬
      元，有無幫你聘僱到印尼外勞？）沒有，因為後來沒有幫
      我聘僱到，所以就算成是他欠我的錢。（為何沒有請到印
      尼外勞？）我不知道。我也不知道丁○○有無去聘請。（
      丁○○有無跟你解釋為何沒有請到印尼外勞？）他是很有
      誠意要和我和解，也有開一張本票給我，但是到現在我都
      沒有拿到錢」等語（見本院96年11月29日審判筆錄第9頁
      至第11頁）。另就被告辯稱伊向丙○○收四萬多元那筆，
      是因為外勞離境時要給付給外勞，被告稱伊必須要在外勞
      離境時交給該外勞，當時丙○○也在場有看到等情一節，
      證人丙○○復證稱：「外勞離境時，我有帶外勞到機場，
      他（指被告）有給我看匯款單給我看，金額是四萬多元，
      他跟我說有把錢匯給外勞，我也沒有仔細看等語」（見同
      上本院審判筆錄第12頁）。是由上開證人丙○○證述情節
      觀之，其並無因受被告丁○○之詐騙而陷於錯誤致交付財
      物之情形，核與詐欺罪構成要件有間。
    (二)證人戊○○於本院審理中證稱：「（你有無委託慶紘公司
      、紘陞公司辦理外勞事宜？）有，因為我母親身體不好，
      是有人介紹丁○○認識，我就託他辦理。中間很多問題都
      是我母親在溝通，詳細的事情，我並不是很了解。（外勞
      應該繳交的費用，你都是交給誰？）都是我媽媽在處理的
      ，費用都是交給丁○○。（外勞的費用繳到何時？）繳到
      我媽媽往生，約95年7 月4 日。之後外勞就轉到另外的雇
      主。（丁○○在94年7 月22日到94年8 月22日，有無向你
      們收取20440 元？）都是我媽媽在處理，我都在國外」等
      語（見本院96年11月8 日審判筆錄第16頁）。由上開證人
      戊○○證述情節觀之，其對於如何交付費用等細節均不明
      瞭，亦非其本人親自處理相關事宜，自無所謂受詐欺之情
      事可言。
    (三)證人癸○○於本院審理中證稱：「（九十四年八月六日到
      十月六日有無給付二萬五千零九元仲介費用給被告？）時
      間已久，忘記了，但是關於外勞部分，收取的費用我都會
      給他。（九十四年八月至十月間的費用，被告用公司或個
      人名義向你收取？）時間太久，不記得。（被告有無向你
      借過錢？）沒有。（九十四年八月到十月間，被告有無跟
      你說他已經離開慶紘公司？）他有跟我講說他要離開慶紘
      公司，但是確實的時間我不記得。（被告有無說他原來幫
      你用慶紘公司申請的外勞，他離開慶紘公司後，要如何改
      聘？）那時候我們剛好用印傭到一個段落，他說要用另一
      個公司幫我們聲請。第二次是大同人力仲介公司幫我聲請
      」（見本院97年1 月2 日審判筆錄第2 頁至第4 頁）。又
      經本院詢問九十四年六月到八月是用何公司名義幫證人癸○○聲請外勞？被告答稱：就是大同公司，因為九十四年
      六月間印傭已經到期，所以就改為大同公司名義聲請。此
      部分證人癸○○亦證稱：是這樣，如被告所言等語（見同
      上本院97年1 月2 日審判筆錄）。則被告既係以大同人力
      仲介公司名義幫癸○○聲請外勞並收費，並無冒用係慶紘
      公司員工之名義收費，亦難認有何詐欺可言。
    (四)證人子○○於本院審理中證稱：「（95年他字第4042號第
      47頁說明書（提示），有提到交付給丁○○26012 元．．
      ．，是否有這件事情？）有，一萬元是介紹費。（上面記
      載一萬元是辦理護照的費用？）對，要辦護照。（被告有
      無跟你說護照丟掉了？）外勞的護照不見了。（你為何要
      交給丁○○一萬元？）介紹費，因為我們要請外勞，所以
      算是介紹費。（後來丁○○有無把一萬元還給你？）好像
      沒有。（丁○○有無幫你請到外勞？）有。（說明書為何
      記載護照丟掉，不是寫介紹費？）對啊，辦護照是要一萬
      元。（這一萬元到底是介紹費還是護照遺失費？）介紹費
      ，這是要給仲介的人，我認為這是介紹費等語（見本院
      96年11月29日審判筆錄第13頁、第14頁）。且就被告辯稱
      ：「我辦理外勞入境的時候，要收取一萬元的辦件費，外
      勞入境後，我將包括護照、居留證等資料，要由雇主保管
      的，我都交給子○○的太太，所以子○○不是很清楚，過
      了一個多月不到兩個月的時候，謝太太說外勞的護照找不
      到，所以當時我說幫他們補辦，費用大約一萬元，辦完之
      後再收費。後來查出來護照是外勞自己偷走，拿給慶紘公
      司，當時我業務林金泉去謝太太家訪視時，當時有五輛車
      子押住林金泉押在雇主住家外面，並且把外勞護照丟出來
      ，當著謝太太的面說護照在這裡，那有遺失，說我騙他們
      錢，當時我已經去補辦護照，但還沒有向他們收錢，後來
      因為護照出現了，所以就沒有再辦，沒有收錢。當時謝太
      太因為害怕，就又轉回己○○的慶紘公司繼續辦理。那是
      唯一和慶紘公司解約之後，又回慶紘公司」等情一節，證
      人子○○亦證稱有這件事情等語（見同上本院96年11月29
      日審判筆錄）。是關於一萬元的部分究竟是補辦外勞護照
      遺失之費用或介紹費，證人所述語焉不詳，難遽認被告因
      此有何成立詐欺犯行之可言。
    (五)證人壬○○○於本院審理中到庭證稱：「（丁○○在94年
      9 月17日到95年3 月17日，有無跟你收32600 元？）沒有
      。因為我的菲庸還沒有到期，就回去了，是大同仲介公司
      辦的，我認識丁○○，所以他來收。（你菲庸回去是什麼
      時間？）我忘記了，好像是95年過年前菲庸就回去了。（
      95年過年前，這段時間菲庸的費用都是交給丁○○？）是
      的，因為他服務不錯，而且我只有認識他。（後來慶紘公
      司、紘陞公司有無人來收錢？）曾經打電話過來給我，我
      說我只認識丁○○，我怕被騙」等語（見本院96年11月8
      日審判筆錄第14頁、第15頁）。由證人壬○○○上開證述
      內容觀之，證人並無交付起訴書附表二所指32600 元，且
      其所交付之外傭費用是大同公司辦理的，則此部分被告亦
      不構成詐欺犯行。
    (六)證人甲○○於本院審理中證稱：「（95年他字第4042號第
      44頁切結書（提示），丁○○因何事向你收取服務費？）
      那是外勞的申請費用，一般申請費用沒有那麼多，是我鄰
      居介紹丁○○，我就請丁○○辦理，丁○○服務還不錯，
      後來丁○○說他和簡小姐拆夥自己出來做，他資金不夠，
      向我借錢，這是借款，外勞進來之後，他會慢慢還給我，
      我現金借給他，他簽這個收據給我。（被告以個人身分幫
      你申請外勞？）他說他是ＣＯＭＡ公司的代表人，我們以
      前給慶紘公司辦理的時候，負責及代表的人也都是丁○○
      ，後來丁○○說他和簡貴英拆夥自己出來，他是ＣＯＭＡ
      代表人，因為丁○○幫我們服務很多年，其中一、二年丁○○都在越南，找不到他，所以丁○○不在的時間，我直
      接找簡貴英，因為我有聽過公司還有一位女老闆叫簡貴英
      。我們這個女傭要先回去過年，但三年期間還沒有到，我
      就請丁○○幫我處理要重新聘同一個女傭，但丁○○說他
      手上資金比較緊，所以還沒有去辦，我就說你先來我這邊
      拿八萬元，但我要求他寫借據給我，借據內容是他自己寫
      的，這八萬元是讓他公司可以正常運作。（這個女傭後來
      有無請回來？）沒有，因為女傭遲遲沒有辦下來，我就催
      丁○○，丁○○說錢收了之後有去辦理，也不知道為何沒
      有下來，他現在人被黑道扣住，沒有辦法出去辦理一些後
      續的工作，後來好幾個月我都找不到他，因為女傭再回來
      的期限只有三個月，所以我不得已只好再另外找仲介公司
      辦理，但是仲介公司說要有女傭居留證、護照，我這邊沒
      有，我找女傭要，女傭說已經寄給周先生，因為找不到周
      先生，我只好找簡貴英，我把我遇到的事情告訴簡貴英，
      後來簡貴英的先生姓許打電話給我，說他是簡貴英的先生
      ，他對我遇到的情況很關心，他要來看看我那張借據是何
      種情況，我就把那張借據傳真給他，我以為只是借他看看
      ，沒有特別的想法，我以為他會幫我找到周先生完成引進
      這個外勞的工作。（丁○○有無把八萬元還你？）沒有。
      （你覺得有無被詐欺？）這是借據是心甘情願，他拿了這
      筆錢沒有完成工作，是他自己信用度的問題。（丁○○有
      無自稱是慶紘公司的員工？）沒有，他說他和簡貴英已經
      拆夥，他問我的案子是否要挪到他那邊做，我說好」等語
      （見本院96年11月29日審判筆錄第15頁至第17頁）。則證
      人甲○○交付八萬元並非是受被告詐欺所為，應至為明確
      ，被告亦無成立詐欺犯行之餘地。
    (七)至關於蘇利雅公司部分，證人劉漢中於本院審理中證稱：
      「（是否認識丁○○？）原本我不認識，後來為了外勞款
      項的事情到公司過，我見過他，他說我公司欠他錢沒有給
      他，我們公司就說要查一下，查了之後說還有二萬元，我
      們也把二萬元給他，之後，他又拿了一份存證信函給公司
      ，說公司還有很多錢沒有給他，我們就去查，我今日庭呈
      一份完整的資料，裡面有本件相關的資料。（蘇利雅公司
      有無在九十五年聘用外勞？）有。（丁○○當初是以越南
      國營企業建築機械總公司進出口勞動中心駐臺灣之法定代
      表人向你們收取二萬元的費用，說你們欠越南勞工二萬元
      ？）對。他來我們公司說我們欠他二萬元，我們公司結算
      之後，我們給他二萬元，後來他又寄給我們編號05的存證
      信函，所以我們也以存證信函回覆他，他就沒有再回覆。
      （之後被告又簽立了編號07的證明書？）是。（你們蘇莉
      雅公司有無和慶紘公司往來？）國外公司到我們公司來說
      希望合作，都是和一位簡貴英聯繫接洽，簡貴英來接洽時
      ，她有拿一張名片說是慶紘公司，之前都不認識丁○○，
      之後丁○○才來要錢。（丁○○是否有自稱是慶紘公司，
      是簡小姐派來的嗎？）我們不清楚，前面做那麼久根本都
      不知道，最後丁○○才來我們公司要錢。（之前仲介費用
      是否交給簡貴英？）有時他們過來收，有時我們直接匯款
      到他們帳戶。如果我們欠他們錢，不可能拖那麼久，而且
      如果我們不給他們錢，他們不會給我們外勞」等語（見本
      院97年1 月2 日審判筆錄第5 頁至第7 頁）。被告亦自承
      確有收取蘇利雅公司上開2 萬元費用無訛。惟上開被告向
      蘇利雅公司收取2 萬元之時間既在95年7 月間，斯時被告
      與告訴人己○○之慶紘公司關於收取外勞國稅之權限已有
      糾紛，此由臺灣板橋地方法院檢察署檢察官95年12月26日
      95年度偵字第2125號不起訴處分書中（附於該偵查卷第
      300 頁），就被告丁○○所提出其為ＣＯＭＡ公司授權在
      台合法代表人之授權書尚難逕認係偽造一節，亦可得知。
      且證人己○○於偵查中亦證稱：「ＣＯＭＡ公司究竟有無
      開授權書予丁○○？）我想應該有．．．我和被告都有Ｃ
      ＯＭＡ公司的授權書」等語（見95年度偵字第21225 號卷
      第208 頁）。則關於前揭被告丁○○於離開慶紘公司後向
      外勞僱主等所收取之費用（包括附表二所示被告收取之費
      用在內），亦因被告與慶紘公司間關於誰是ＣＯＭＡ公司
      合法授權在台代表一節有明顯爭執，是此部分事實亦僅能
      認為係民事糾紛，難逕予認定為刑法上之詐欺犯行。
四、綜上所述，本件尚難僅憑公訴意旨所提前開證據，而遽認被
    告涉有恐嚇取財、詐欺之犯行。此外，復查無其他積極證據
    或具體事證足認被告涉有公訴意旨所指上開情事，揆諸前開
    法條及判例意旨，此兩部分既不能證明被告犯罪，均應依法
    為被告無罪之諭知，以昭審慎。
據上論斷，依刑事訴訟法第二百九十九條第一項前段、第三百條
、第三百零一條，刑法第二條第一項前段、第二十八條、修正前
第五十六條、第三百零五條、第三百三十六條第二項、修正前第
四十一條第一項前段、第二項、第四十一條第一項前段、修正前
第五十一條第五款，刑法施行法第一條之一，罰金罰鍰提高標準
條例第一條前段、修正前第二條，中華民國九十六年罪犯減刑條
例第二條第一項第三款、第七條、第九條，判決如主文。
本案經檢察官藍海凝到庭執行職務。
中    華    民    國    97    年    2     月    14    日
                  刑事第七庭  審判長法  官  胡堅勤
                                    法  官  吳佳穎
                                    法  官  李君豪
以上正本證明與原本無異。
如不服本判決，應於判決送達後10日內敘明上訴理由，向本院提
出上訴狀（應附繕本）。
                                    書記官  林文達
中    華    民    國    97    年    2     月    14    日
附錄本案論罪科刑法條全文：
刑法第305條
以加害生命、身體、自由、名譽、財產之事，恐嚇他人致生危害
於安全者，處2 年以下有期徒刑、拘役或3 百元以下罰金。
刑法第336條
對於公務上或因公益所持有之物，犯前條第1 項之罪者，處1 年
以上7 年以下有期徒刑，得併科5 千元以下罰金。
對於業務上所持有之物，犯前條第1 項之罪者，處6 月以上5 年
以下有期徒刑，得併科3 千元以下罰金。
前二項之未遂犯罰之。
附表一：
┌──┬─────────┬───────────┬────────┐
│編號│客戶姓名          │收取期間 (民國年月日) │收取總額(新台幣)│
├──┼─────────┼───────────┼────────┤
│一  │丙○○            │93.11.18至94.6.18     │    70,336元    │
├──┼─────────┼───────────┼────────┤
│二  │戊○○            │94.3.22至94.6.22      │    40,080元    │
├──┼─────────┼───────────┼────────┤
│三  │童鐵軍所雇用之外勞│94.6                  │    10,000元    │
├──┼─────────┼───────────┼────────┤
│四  │庚○○            │93年底至94年初        │    30,000元    │
└──┴─────────┴───────────┴────────┘
附表二：
┌──┬────┬───────────┬─────────┐
│編號│客戶姓名│收取期間 (民國年月日) │收取總額 (新台幣) │
├──┼────┼───────────┼─────────┤
│一  │丙○○  │94.7.18至94.11.18     │    43,960元      │
├──┼────┼───────────┼─────────┤
│二  │戊○○  │94.7.22至94.8.22      │    20,440元      │
├──┼────┼───────────┼─────────┤
│三  │癸○○  │94.8.6至94.10.6       │    25,509元      │
├──┼────┼───────────┼─────────┤
│四  │子○○  │94.8.13至94.12.13     │    32,515元      │
├──┼────┼───────────┼─────────┤
│五  │壬○○○│94.9.17至95.3.17      │    32,600元      │
└──┴────┴───────────┴─────────┘
附表三：
┌─┬────────────────────────┐
│１│丁○○連續意圖為自己不法之所有，而侵占對於業務上│
│  │所持有之物，處有期徒刑捌月；減為有期徒刑肆月，如│
│  │易科罰金，以銀元參佰元折算壹日。                │
├─┼────────────────────────┤
│２│丁○○連續以加害生命、身體之事，恐嚇他人致生危害│
│  │於安全，處有期徒刑肆月，如易科罰金，以銀元參佰元│
│  │折算壹日；減為有期徒刑貳月，如易科罰金，以銀元參│
│  │佰元折算壹日。（按：94年12月4 日、95年1 月10日之│
│  │恐嚇犯行）                                      │
├─┼────────────────────────┤
│３│丁○○共同以加害生命、身體之事，恐嚇他人致生危害│
│  │於安全，處有期徒刑貳月，如易科罰金，以新臺幣壹仟│
│  │元折算壹日；減為有期徒刑壹月，如易科罰金，以新臺│
│  │幣壹仟元折算壹日。（按：95年7 月5 日之恐嚇犯行）│
├─┼────────────────────────┤
│４│丁○○共同以加害生命、身體之事，恐嚇他人致生危害│
│  │於安全，處有期徒刑貳月，如易科罰金，以新臺幣壹仟│
│  │元折算壹日；減為有期徒刑壹月，如易科罰金，以新臺│
│  │幣壹仟元折算壹日。（按：95年7 月27日之恐嚇犯行）│
├─┼────────────────────────┤
│５│丁○○以加害生命、身體之事，恐嚇他人致生危害於安│
│  │全，處有期徒刑貳月，如易科罰金，以新臺幣壹仟元折│
│  │算壹日；減為有期徒刑壹月，如易科罰金，以新臺幣壹│
│  │仟元折算壹日。（按：95年8 月2日之恐嚇犯行）     │
├─┼────────────────────────┤
│６│丁○○共同以加害生命、身體之事，恐嚇他人致生危害│
│  │於安全，處有期徒刑貳月，如易科罰金，以新臺幣壹仟│
│  │元折算壹日；減為有期徒刑壹月，如易科罰金，以新臺│
│  │幣壹仟元折算壹日。（按：95年8 月29日之恐嚇犯行）│
└──────────────────────────┘


司法院資訊處製作；財團法人民間司法改革基金會備份。
